【裁判字號】    95,上訴,1173
【裁判日期】    950630
【裁判案由】    偽造文書等
【裁判全文】
臺灣高等法院臺中分院刑事判決        95年度上訴字第1173號
上  訴  人  台灣台中地方法院檢察署檢察官
被      告  戊○○
上列上訴人因被告偽造文書等案件，不服臺灣臺中地方法院94年
度訴字第2927號中華民國95年4月20日第一審判決 （起訴案號：
臺灣臺中地方法院檢察署93年度偵字第21848號 、93年度偵緝字
第1669號、94年度偵字第9277號)，及移送併案審理  (併辦案號
： 臺灣彰化地方法院檢察署95年度偵緝字第140號、臺灣臺中地
方法院檢察署95年度偵字第9785號、臺灣花蓮地方法院檢察署95
年度偵字第2941號)，提起上訴，本院判決如下：
    主  文
原判決關於行使偽造私文書罪及定執行刑部分撤銷。
戊○○連續行使偽造私文書，足以生損害於公眾及他人，處有期
徒刑壹年陸月。
偽造丙○○之信用卡簽帳單上「Ｊｅｍ」之署押貳枚，及在「短
期借款合同」上偽造「楊麗珍」署押貳枚，均沒收。
    事  實
一、戊○○曾於民國 (下同)91 年4月間，因偽造文書案件經臺
    灣嘉義地方法院判處有期徒刑7月，緩刑4年，於91年5月16
    日確定，尚在緩刑期間，猶不知悔改，先於92年10月22 日
    ，向甲○○先後詐取金額新臺幣 (下同)82000 元（此部分
    業經原審判決確定），又另為下列犯行：
  (一)於93年4月12日13時許，在臺北縣新莊市○○街中華電信股
    份有限公司旁，竟基於意圖為自己不法所有之概括犯意，向
    己○○佯稱願以新臺幣100萬元之特價供應醫療器材，致己○○陷於錯誤，交付其現金卡、信用卡支付30萬元予戊○○
    ，並交付戊○○現金5萬元及匯款12萬元，戊○○於取得己○○之現金卡及信用卡後，復在未經己○○授權下，偽以己○○之現金卡及信用卡持卡人身分，在臺中市之各行庫之自
    動付款設備操作預借現金手續，以不正方法由自動付款設備
    取得款項，計自臺新商業銀行取得6萬元，自中華商業銀行
    取得5萬元，自聯邦商業銀行取得2萬元，自萬泰商業銀行取
    得1萬元，自中國信託商業銀行取得49559元，先後共詐取金
    額659559元，得手後不知去向，嗣因己○○無法再與戊○○
    取得聯絡，始發覺受騙。
  (二)戊○○與陳正傑（另案判決）基於意圖為自己不法所有之共
    同犯意聯絡，於民國（下同）九十三年七月二十七日十八時
    許，共同在花蓮縣吉安鄉○○路麥當勞速食店內，由陳正傑
    先向乙○○推銷健康食品，戊○○則自稱為「輔樺實業公司
    」護理長邱玉貞，並對乙○○佯稱：「公司在辦理推銷健康
    食品，會提撥新台幣（下同）四十萬元作善事，花蓮地區只
    有兩位名額，只要你拿信用卡刷卡購買，公司之後便會撥款
    至你帳戶」，乙○○不疑有他，而拿出台新銀行信用卡及富
    邦銀行信用卡共刷卡十四萬元（實際僅購買六萬八千元產品
    ），後戊○○於取得乙○○個人資料後，以該個人資料向台
    新銀行取得乙○○預借現金密碼，再持乙○○所有之台新銀
    行信用卡前往花蓮縣吉安鄉○○○街便利商店內之自動櫃員
    機，提領十萬元現金，並借用乙○○行動電話，於台新銀行
    來電查詢時，以乙○○名義表示確有在進行提款，而詐得十
    七萬二千元，嗣後亦因無法再與戊○○取得聯絡，始發覺受
    騙。
  (三)戊○○曾於90年間出售磁波健康床1組予丙○○，於93年9月
    間，假借訪談先前購買之健康床使用療效而拜訪丙○○，竟
    基於意圖為自己不法所有之概括犯意，向丙○○佯稱其任職
    之公司目前推出消費者回饋方案，可將以前購買健康床之費
    用退還，但業績尚差150萬元，其僅有30萬元，希丙○○代
    墊120萬元，即可領回紅利175萬元，屆時其取回30萬元後，
    其餘均歸丙○○所有，只有該公司之消費者才能享有之回饋
    等語，使丙○○陷於錯誤，遂交付其所有台新國際商業銀行
    (下稱台新銀行)現金卡供戊○○刷卡以補足上述業績，並先
    後於93年9月17 日向中信商銀辦理信用貸款50萬元、於同年
    10月20日向台新銀行辦理信用貸款35萬元、現金卡預借現金
    5萬元、再以華南商業銀行 (下稱華南銀行)現金卡預借現金
    8萬元、以萬泰商業銀行 (下稱萬泰銀行)現金卡預借現金3
    萬元，又於同年10月27 日以中信商銀現金卡預借現金7萬元
    ，共計108萬元均交付戊○○。嗣戊○○取得上開丙○○所
    有之台新銀行現金卡後，於同年9月24、25日預借現金5萬元
    ，復基於行使偽造私文書及詐欺取財之概括犯意，持上開具
    有信用卡功能之台新銀行現金卡，先於同年9月25日在承佑
    數位科技有限公司 (下稱承佑公司)以49000元購買商品，並
    在簽帳單上偽簽丙○○英文名字「Ｊｅｍ」之署押，再於同
    年9月27日在「味覺禪風」消費595元後，亦在簽帳單上偽簽
    丙○○英文名字「Ｊｅｍ」之署押，並將上開偽造之簽帳單
    交付予承佑公司及「味覺禪風」，均持以行使，致該等特約
    商店陷於錯誤，誤認係丙○○本人之消費，足生損害於丙○○、特約商店及發卡銀行對於信用卡管理之正確性。事後戊○○逃逸無蹤，丙○○亦未取得任何紅利，始發覺受騙。
  (四)戊○○知悉丁○○曾於92年間購買健康器材，乃於93年10月
    間，戊○○以追蹤該健康器材使用情形，向丁○○詐稱某組
    織將補助窮人，但須證明係貧戶，不能有現金存款，且須辦
    理現金卡及信用卡貸款，該組織事後會補助同額款項，致丁○○陷於錯誤，於同年10月6日利用其所有之信用卡在彰化
    縣彰化市○○路之中信商銀提款機提領現金60000元交付戊○○，並前往彰化縣彰化市即彰化火車站前之中信商銀辦理
    現金卡，核卡後，戊○○再以須填寫資料為由將該現金卡取
    走，利用該枚現金卡預借現金68000元，得款供已花用。又
    於同年10月7日，丁○○交付其所有埔鹽郵局提款卡予戊○○，戊○○基於同上犯意，以同一方式在彰化郵局提領6100
    0元。復於同年11月4日，丁○○分別前往中信商銀中港分行
    辦理信用貸款20萬元，扣除手續費後得款18萬6000元，及前
    往台中市○○路之華南銀行辦理現金卡預借現金20000 元，
    翌日 (同年月5日)再預借現金30000元，交付上開信用貸款
    及預借現金款項共23萬6000元，戊○○並冒用「楊麗珍」名
    義簽訂「短期借款合同」1紙交付丁○○收受。迄至93 年11
    月間，丁○○收受中信商銀之繳款通知，且戊○○亦未依約
    將補助款匯入指定帳戶，復無法取得聯絡，始知受騙，受騙
    金額達42萬5000元。
二、案經丙○○訴由台中市警察局第六分局、第五分局報告，及
    台新銀行訴請臺灣臺中地方法院檢察署檢察官偵查起訴，另
    己○○、乙○○、丁○○分別告訴經由臺灣台中及花蓮以及
    彰化地方法院檢察署檢察官移送併案審理。
    理  由
一、上揭犯罪事實業據被告戊○○均坦承不諱，核與告訴人丙○○、己○○、丁○○、乙○○分別在警詢、檢察官偵訊指訴
    ，及告訴人台新銀行指訴情節相符，並有郵政劃撥收據、華
    南銀行存摺、預借現金簽帳單影本等（以上為己○○部分）
    ，台新銀行信用卡預借現金消費明細表、信用卡簽帳單影本
    、提款機錄影光碟（以上為乙○○部分），全衛實業社90年
    7月11日統一發票影本1件、中信商銀存款憑證影本2件、繳
    款收據影本1件、存摺往來明細影本1件、萬泰銀行櫃員機交
    易明細表影本1件、存款憑條影本1件、華南銀行貸款明細表
    影本1件、承佑公司簽帳單及「味覺禪風」簽帳單影本各1件
    、台新銀行信用卡帳單影本1件、收據影本1件及簽帳單影本
    2件 (以上為丙○○部分)、中信商銀93年10月信用卡消費明
    細表1件、93年11月現金卡繳款通知單1件、短期借款合同1
    件、借款明細 (以上為丁○○部分)，各在卷為憑，足見被
    告之自白與事實相符。本件事證明確，被告犯行堪以認定。
二、核被告所為，上揭犯罪事實(一)、(二)部分，係犯刑法第339 條
    第1項詐欺取財罪及同法第339條之2第1項不正利用自動付款
    設備詐欺取財罪；又其中犯罪事實(二)部分，被告戊○○與陳
    正傑有犯意聯絡及行為分擔，均為共同正犯。又被告戊○○
    之上揭犯罪事實(三)、(四)部分，各係犯刑法第339條第1項詐欺
    取財罪、同法第339條之2第1項不正利用自動付款設備詐欺
    取財罪，及同法第216條行使第210條偽造私文書罪；其偽造
    署押行為係偽造私文書行為之階段行為，而偽造私文書之低
    度行為復為行使偽造私文書之高度行為所吸收，均不另論罪
    。又被告就上開犯罪事實之先後多次行使偽造私文書及詐欺
    取財犯行，均時間緊接，犯罪構成要件相同，顯係基於概括
    犯意反覆為之，為連續犯，應依刑法第56 條規定各以一罪
    論，並分別加重其刑。另被告所犯上開3罪間，亦具有方法
    結果之牽連關係，為牽連犯，應依刑法第55條規定從情節較
    重之行使偽造私文書罪處斷。上開犯罪事實(一)、(二)、(四)併案
    部分，雖未據檢察官起訴，惟與已起訴論罪科刑之犯罪事實
    (三)部分，因犯罪時間緊接，構成要件相同，具有連續犯之裁
    判上一罪關係，基於審判不可分原則，本院自得併予審理。
    原審認上訴人罪證明確，予以論罪科刑，固非無見，惟查，
    原審未及就上開併案(一)、(二)部分，併為審理，尚有未洽。公
    訴人上訴意旨指摘及此，為有理由，應由本院加以撤銷改判
    。爰審酌被告前因偽造文書案件，經臺灣嘉義地方法院判處
    有期徒刑7月，緩刑4年，於91年5月16日確定，在緩刑期間
    (95年5月16日期滿)，有卷附臺灣高等法院被告前案紀錄表
    可按，猶不知悔改，竟因一時貪念，利用機會，偽以優惠回
    饋消費者為由，詐取客戶財物，或持客戶交付之信用卡、現
    金卡預借現金供己花用，事後則避不見面，手段惡劣，使無
    辜善良民眾受害，破壞社會經濟秩序甚鉅，惡性非輕，惟念
    及被告在本院審理時坦承全部犯行，顯有悔意，犯罪後態度
    尚佳，惟尚未與被害人等和解等一切情狀，量處如主文第二
    項所示之刑，以資懲儆。至扣案偽造告訴人丙○○名義之承
    佑公司、味覺禪風簽帳單2紙，其上告訴人丙○○之「Ｊｅ
    ｍ」英文署押2枚，及「短期借款合同」其上偽造「楊麗珍
    」之署押2枚，均應依刑法第219條規定宣告沒收。
三、臺灣台中地方法院檢察署95年度偵字第6744、8941號併案意
    旨略以：被告戊○○基於意圖為自己不法所有之概括犯意，
    連續先後多次，為下列之詐欺行為：(一)於94年6月、7月間，
    與福承國際企業有限公司負責人蔡福志 (另案偵查起訴)基
    於共同之犯意聯絡，由蔡福志提供福承公司客戶資料予戊○○，戊○○則據以向福承公司之往來客戶施詐，共同為如
    下之詐欺行為：(1)、戊○○於94年7月29日17時許，在臺中
    市○○區○○路62號，向劉素芬佯稱：劉素芬2年前向福承公
    司所購買之磁波床可退費，請劉素芬提供信用卡供刷卡退費
    等語，致劉素芬信以為真，先持聯邦商業銀行信用卡供劉素
    芬刷卡，劉素芬即持卡以福承公司為消費對象刷卡消費支付
    8萬元，之後，再於當日22時許，持遠東商業銀行信用卡以
    晶曲卡拉ＯＫ為消費對象刷卡消費支付6萬元。(2)、戊○○
    嗣又於94年11月9日10時50分許，在彰化縣員林鎮○○路○段
    43號向曹秀怡佯稱：曹秀怡於91年間向福承公司所購買之健
    康器材可退費，惟曹秀怡須先交付戊○○款項以購買健康食
    品等語，致曹秀怡陷於錯誤，先於94年11月9日13時30分許
    前，交付9萬元、7萬元予戊○○；復於94年11月18日13時許
    ，在彰化縣員林鎮○○路○段488號員林郵局，交付2萬5千
    元予戊○○；又於94年11月19日14時30分許，在林厝交流道
    下，交付1萬5千元予戊○○云云，因認被告涉犯刑法第339
    條第1項之罪嫌云云。經查：本件併辦意旨指稱被告涉嫌上
    開犯罪之時間分別為94年7月及11月間，而檢察官起訴經論
    罪科刑部分之犯罪時間為93年4月及11月之間，犯罪時間相
    隔約8月以上，犯意應為各別，尚難認有連續犯之裁判上一
    罪關係，故併辦意旨部分既未經檢察官起訴，本院自不得併
    予審理裁判，此部分應退回臺灣台中地方法院檢察署由檢察
    官另為適法之處理，併予敘明。
據上論結，應依刑事訴訟法第三百六十九條第一項前段、第三百
六十四條、第二百九十九條第一項前段、刑法第56條、第216條
、第210條、第339條第1項、第339條之2第1項、第55條、第219
條，罰金罰鍰提高標準條例第1條前段，判決如主文。
本案經檢察官庚○○到庭執行職務。
中    華    民    國    95    年    6    月    30     日
            刑事第二庭  審判長法  官  李  璋  鵬
                              法  官  胡  森  田
                              法  官  蕭  錦  鍾
上列正本證明與原本無異。
如不服本判決應於收受送達後十日內向本院提出上訴書狀，其未
敘述上訴之理由者並得於提起上訴後十日內向本院補提理由書（
均須按他造當事人之人數附繕本）。
                              書記官  廖  次  芬
中    華    民    國    95    年    7    月     3     日
附錄論罪科刑法條全文
中華民國刑法第210條：
偽造、變造私文書，足以生損害於公眾或他人者，處五年以下有
期徒刑。
中華民國刑法第216條：
行使第二百十條至第二百十五條之文書者，依偽造、變造文書或
登載不實事項或使登載不實事項之規定處斷。
中華民國刑法第339條第1項：
意圖為自己或第 3 人不法之所有，以詐術使人將本人或第 3 人
之物交付者，處五年以下有期徒刑、拘役或科或併科 1000 元以
下罰金。
中華民國刑法第339條之2第1項：
意圖為自己或第3人不法之所有，以不正方法由自動付款設備取
得他人之物者，處三年以下有期徒刑、拘役或一萬元以下罰金。
                                                      Ａ


司法院資訊處製作；財團法人民間司法改革基金會備份。
